【裁判字號】    94,簡抗,11
【裁判日期】    950215
【裁判案由】    遷讓房屋
【裁判全文】
臺灣臺南地方法院民事裁定              94年度簡抗字第11號
抗  告  人  丙○○
訴訟代理人  方文賢律師
相  對  人  乙○○
            甲○○
共      同
法定代理人  丁○○
兼  共  同
法定代理人  戊○○
上列當事人間請求遷讓房屋事件，抗告人對於中華民國94年11月
11日本院臺南簡易庭94年度南簡字第1747號所為裁定，提起抗告
，本院裁定如下：
    主  文
原裁定廢棄。
    理  由
一、按訴訟中有犯罪嫌疑牽涉其裁判者，法院得在刑事訴訟終結
    前，以裁定停止訴訟程序，民事訴訟法第183條定有明文。
    所謂訴訟中有犯罪嫌疑者，係指刑事法院以被告有犯罪之嫌
    疑者而言，非謂當事人料想其有犯罪嫌疑而未經提起刑事訴
    訟者，即可中止民事訴訟程序；且所謂訴訟中有犯罪嫌疑牽
    涉其裁判，係指在民事訴訟繫屬中，當事人或第三人涉有犯
    罪嫌疑，足以影響民事訴訟之裁判，非俟刑事訴訟解決，民
    事法院即無從或難於判斷者而言，例如當事人或第三人於民
    事訴訟繫屬中涉有偽造文書、證人偽證、鑑定人為不實之鑑
    定等罪嫌，始足當之，當事人在民事訴訟繫屬「以前」有犯
    罪行為，縱牽涉其裁判，亦不在同條所定得裁定停止訴訟程
    序之列（最高法院20年聲字第582號判例意旨、79年台抗字
    第218號判例意旨及92年台抗第107號裁定意旨參照）。
二、本件抗告意旨略以：臺灣臺南地方法院94年度偵字第7399號
    偽造文書案，相對人戊○○係指述系爭房屋為其夫丁○○所
    買受，事後與出賣人林穎薇、黃高山及抗告人通謀為虛偽之
    買賣並移轉所有權，而認抗告人等涉有使公物員登載不實罪
    嫌，然上開案件偵查中抗告人等已提出詳實之付款證據，相
    對人戊○○之指述顯屬無稽。況相對人戊○○於原審94年度
    南簡字第1747號遷讓房屋事件（下稱本事件）之訴訟所主張
    者乃系爭房屋係其夫丁○○所買受，其為有權占有云云，惟
    抗告人為系爭房屋之所有權人，有土地登記謄本可稽，且相
    對人之夫丁○○亦否認有買賣系爭房屋之事，相對人戊○○
    亦非為丁○○之利益而占有系爭房屋，難認相對人戊○○有
    占有輔助或占有連鎖之情事，縱認系爭房屋果為丁○○所買
    受，相對人戊○○仍非有權占用，上開刑事偵查案件之結論
    應不影響本事件之結果等語。
三、本件原審裁定意旨以：抗告人因涉有偽造文書等罪嫌，刻在
    臺灣臺南地方法院檢察署偵查中（94年度偵字第7399號），
    該犯罪嫌疑，確有影響本件民事訴訟之裁判為由，而裁定停
    止原審94年度南簡字第1747號遷讓房屋事件（下稱本事件）
    之訴訟程序，固非無見。惟查：
  (一)相對人係以：本事件之系爭房屋係相對人戊○○之夫丁○○
    於89年底90年初以分期付款之方式所購買，供相對人等人居
    住使用，約定價金付清後始辦理移轉登記，嗣因相對人戊○
    ○與丁○○夫妻感情日益惡劣，丁○○恐日後離婚系爭房屋
    為相對人戊○○請求夫妻剩餘財產分配，乃與抗告人、出賣
    人黃高山、林穎薇夫妻共謀，由抗告人與黃高山、林穎薇虛
    偽訂立買賣契約，並於民國92年11月27日完成系爭房屋之所
    有權移轉登記，致生損害於地政機關登記之正確性及相對人
    戊○○之權益，涉有偽造文書罪嫌為由，於94年3月31日向
    臺灣臺南地方法院檢察署提出告訴，現由臺灣臺南地方法院
    檢察署以94年度偵字第7399號偵查中等情，有卷附刑事告訴
    狀、臺灣臺南地方法院檢察署刑事傳票可參（見原審卷第23
    至28頁），且有本院調取之臺灣高等法院前案紀錄表可佐，
    是以抗告人現僅因相對人戊○○之告訴而為臺灣臺南地方法
    院檢察署檢察官偵查，尚未經檢察官起訴，依照首揭說明，
    顯未合於民事訴訟法第183條所謂「犯罪嫌疑牽涉其裁判」
    之要件。
  (二)再者，依前揭相對人戊○○主張抗告人涉有使公務員登載不
    實等偽造文書罪嫌之事實，可知抗告人所涉之偽造文書罪嫌
    係在92年11月間，顯於本事件訴訟繫屬前（即94年10月6日
    ）即已發生，揆諸前揭說明，亦與訴訟中有犯罪嫌疑之情形
    不同，自無民事訴訟法第183條裁定停止訴訟程序規定之適
    用。況民事法院就兩造所爭執之事實，本得依職權獨立認定
    ，不受刑事判決認定事實之拘束，且依自行調查證據之結果
    ，已足以形成心證，自無裁定停止民事訴訟程序之必要（最
    高法院92年度台抗字第568號裁定意旨參照）。本件原審就
    抗告人是否為系爭房屋之所有權人等情，本得依法自行調查
    及命當事人舉證，非必俟刑事訴訟終結即無由為本件之判斷
    。
四、從而，相對人主張抗告人涉有偽造文書罪嫌，既尚在偵查中
    ，且亦發生於本事件訴訟繫屬前，而原法院就本事件並無不
    能自為調查之情形，則本事件顯與民事訴訟法第183條規定
    裁定停止訴訟程序之要件不符，而原審未查，即裁定停止本
    事件之訴訟程序，自有未洽。抗告意旨雖僅就本事件實體事
    項為爭執而未執此指摘，惟原裁定既有不當，仍屬無可維持
    ，應由本院將原裁定廢棄。
五、據上論結，本件抗告為有理由，依民事訴訟法第436條之1第
    3 項、第492條，裁定如主文。
中    華    民    國    95    年    2     月    15    日
                  民事第二庭  審判長法  官  杭起鶴
                                    法  官  王國忠
                                    法  官  林佩儒
以上正本係照原本作成。
本裁定不得再抗告。
中    華    民    國    95    年    2     月    15    日
                                    書記官  吳信助


司法院資訊處製作；財團法人民間司法改革基金會備份。
